【裁判字號】    95,交訴,113
【裁判日期】    951004
【裁判案由】    過失致死
【裁判全文】
臺灣臺南地方法院刑事判決             95年度交訴字第113號
公  訴  人  臺灣臺南地方法院檢察署檢察官
被      告  丙○○
選任辯護人  周進田律師
上列被告因過失致死案件，經檢察官提起公訴（95年度偵字第
2282號），被告就犯罪事實為有罪之陳述，經本院裁定進行簡式
審判程序，本院判決如下：
    主  文
丙○○從事業務之人，因業務上之過失致人於死，處有期徒刑拾
月。
    事  實
一、丙○○係從事農務業務者，為從事駕駛農用曳引機載運附隨
    業務之人，其雖考領有普通大貨車駕駛職照，但未考領農用
    曳引機駕駛證，於民國94年7月29日13時20分許，駕駛農用
    曳引機自臺南縣麻豆鎮溝子墘1之15號前，往寮子方向行
    駛，行經臺南縣麻豆鎮○○街128號前時，理應注意農用曳
    引機行駛於公路時，應靠邊行駛，並應注意汽車在雙向二車
    道行駛時，應在遵行車道內行駛，且在劃有分向限制線（即
    雙黃實線）之路段，不得駛入來車之車道內，而依當時情形
    ，天候晴、日間自然光線、柏油路面乾燥無缺陷、無障礙物
    ，客觀上並無其不能注意之情事，詎其竟疏於注意，於行經
    上開左彎路段時（由西向東要左轉往北），未靠邊行駛，竟
    跨越分向限制線線行駛，適有胡世奇無照駕駛牌照號碼CD9-
    917號重型機車，快速沿同一道路由對向從北向南後，右轉
    往西行駛至上開地點，亦疏未注意車前狀況，且疏未注意行
    經彎道時應減速慢行，作隨時停車之準備，迨其發現丙○○
    駕駛之農用曳引機時，已煞閃不及，因而失控摔倒，胡世奇
    於摔倒後滑行撞到上開曳引機後面所懸掛之耕田農具，因而
    受有頭背部鈍挫傷、顱內出血之傷害，經送醫急救後，於94
    年7月29日13時32分許，不治死亡。丙○○於肇事犯罪後，
    未被有偵查權之公務員或機關發覺前，向警報案自首，坦承
    本件犯行。
二、案經胡世奇之父乙○○告訴及臺南縣警察局麻豆分局報請臺
    灣臺南地方法院檢察署檢察官相驗後偵查起訴。
    理  由
一、本件係經被告丙○○於準備程序當庭表示認罪，而經本院裁
    定以簡式審判程序加以審理，則依據刑事訴訟法第273條之2
    、同法第159條第2項之規定，不適用傳聞法則有關限制證據
    能力之相關規定，合先敘明。
二、上開犯罪事實，業據被告丙○○於本院審理中坦承不諱，並
    經證人丁○○於警詢及本院95年9月20日審理時證述明確，
    復有道路交通事故調查報告表（一）、（二）、道路交通事
    故現場圖、新樓醫院出具之診斷證明書、臺南縣警察局94年
    8 月26日南縣警刑字第0940010070號鑑驗書各1份及警方現
    場蒐證照片48張附卷可資佐證。又被害人胡世奇係因本件車
    禍死亡，亦經檢察官督同檢驗員相驗屬實，有勘驗筆錄、相
    驗屍體證明書、驗斷書各1份在卷可憑。
三、按駕駛人駕駛汽（機）車，應遵守道路交通標誌、標線、號
    誌之指示；行經彎道時應減速慢行，作隨時停車之準備；汽
    （機）車行駛時，駕駛人應注意車前狀況，並隨時採取必要
    之安全措施；汽車在未劃設慢車道之雙向二車道行駛時，應
    在遵行車道內行駛，在劃有分向限制線之路段，不得駛入來
    車之車道內；95年9月14日修正前之道路交通安全規則第90
    條、第93條第1項第2款、第94條第3項定有明文。又分向限
    制線，用以劃分路面成雙向車道，禁止車輛跨越行駛，並不
    得迴轉，本標線為雙黃實線，道路交通標誌標線號誌設置規
    則第165條第1項、第2項定有明文。另農耕機（包括農用曳
    引機及動力耕耘機）行駛市區○○路線時，除應遵守有關交
    通法令外，應在慢車道或靠邊行駛，臺灣省農耕機管理辦法
    第9條第2款亦定有明文。被告丙○○於駕駛駕駛農用曳引機
    及被害人胡世奇於駕駛機車時，自應分別注意遵守上開規定
    ，且依當時天候晴、日間自然光線、柏油路面乾燥無缺陷、
    無障礙物，有上開道路交通事故調查報告表（一）可稽，客
    觀上並無其等不能注意之情事，詎被告竟疏於注意，於上開
    左彎路段時（由西向東要左轉往北），未靠邊行駛，竟跨越
    分向限制線線行駛，而被害人胡世奇亦疏未注意車前狀況，
    且疏未注意於行經彎道時應減速慢行，作隨時停車之準備，
    迨其發現丙○○駕駛之農用曳引機時，已煞閃不及，因而失
    控摔倒，並於摔倒後滑行撞到上開曳引機後面所懸掛之耕田
    農具，因而受有頭背部鈍挫傷、顱內出血之傷害，經送醫急
    救後，於94年7月29日13時32分許，不治死亡，被告丙○○
    及被害人胡世顯然均有過失。本件車禍肇事責任經檢察官送
    請臺灣省臺南區車輛行車事故鑑定委員鑑定會結果認為「胡
    世奇無照駕駛普通重型機器腳踏車，未注意車前狀況，彎道
    操作不慎失控摔倒，為肇事主因。丙○○駕駛農耕機，行經
    劃設分向限制線肇事地點道路，跨線行駛，為肇事次因。」
    ，有該會94年10月19日臺南區940887號鑑定意見書1份附卷
    可稽。上開鑑定意見經送覆議後，臺灣省臺南區車輛行車事
    故覆議鑑定委員會認為「胡世奇駕駛重機車，行經彎道未減
    速慢，且操控不慎自行摔倒與丙○○駕駛農耕機，行經劃設
    分向限制線彎道路段，跨線行駛，同為肇事原因。」，有該
    會95年4月7日府覆議字第9510171號覆議意見書1份附卷可稽
    。上開覆議意見忽略被告駕駛農用曳引機行駛於公路時未靠
    邊行駛，以及忽略被害人胡世奇尚有疏未注意車前狀況之情
    形，均應予以補充，本院並認覆議意見認被告及被害人之過
    失行為，均同為肇事原因，此一部分應為可採。檢察官於本
    院95年9月20日審理時，認依鑑定結果，被害人之過失較大
    云云，尚有誤會。被告上開過失行為與被害人受傷不治死亡
    之結果間，並有相當因果關係。又被害人雖與有過失，惟並
    不因此而解免被告過失之責。綜上所述，事證明確，被告之
    過失犯行洵堪認定。
四、被告丙○○係從事農務業務者，為從事駕駛農用曳引機載運
    附隨業務之人。核被告所為，係犯刑法第276條第2項之過失
    致死罪。又汽（機）車駕駛人，無駕駛職照駕車，因而致人
    受傷或死亡，依法應負刑事責任者，加重其刑至二分之一，
    道路交通管理處罰條例第86條第1項定有明文。農用曳引機
    駕駛人員，應經考驗合格後發給駕駛證方准行駛，臺灣省農
    耕機管理辦法第7條亦定有明文。被告雖考領有普通大貨車
    駕駛職照，但未考領農用曳引機駕駛證，有上開道路交通事
    故調查報告表（二）可稽。其無農用曳引機駕駛證，駕駛農
    用曳引機，因過失而致被害人受傷不治死亡，應依法加重其
    刑。又被告於肇事犯罪後，未被有偵查權之公務員或機關發
    覺前，向警自首坦承犯行，進而接受裁判，有警詢筆錄可稽
    。按行為後法律有變更者，適用行為時之法律。但行為後之
    法律有利於行為人者，適用最有利於行為人之法律，刑法第
    2條第1項定有明文。刑法於94年2月2日修正公布，並於95年
    7月1日生效施行，本件被告犯罪及自首均在新刑法施行前，
    修正前之舊刑法第62條規定「對於未發覺之罪自首而受裁判
    者，減輕其刑。但有特別規定者，依其規定。」，採必減制
    ；新刑法第62條規定「對於未發覺之罪自首而受裁判者，得
    減輕其刑。但有特別規定者，依其規定。」，採得減制。二
    者相比，以舊刑法第62條規定對被告較為有利，依刑法第2
    條第1項規定，自應適用修正前之舊刑法第62條前段規定，
    減輕其刑，並先加後減。審酌被告丙○○之品行（無犯罪前
    科）、生活狀況普通、智識教育程度為國中畢業、所生之危
    害（被害人因本件車禍死亡）、被害人亦與有過失、被告雖
    然事後坦承犯行，但因被害人家屬索賠金額甚高，達8百餘
    萬元（見本院95年度交附字第55號損害賠償案原告之追加訴
    狀），其無能力負擔，因尚未與被害人家屬成立民事解，及
    其事後甚有悔意等一切情狀，爰量處如主文所示之刑，以示
    懲儆。
據上論斷，應依刑事訴訟法第273條之1第1項、第299條第1項前
段，道路交通管理處罰條例第86條第1項，刑法第2條第1項前段
、第276條第2項、修正前刑法第62條前段，罰金罰鍰提高標準條
例第1條前段，判決如主文。
本案經檢察官甲○○到庭執行職務
中    華    民    國    95    年    10    月    4     日
                  刑事第一庭    法  官  林勝利
以上正本證明與原本無異。
如不服本判決，應於判決送達後10日內，向本院提出上訴狀。
                                書記官  陳金堂
中    華    民    國    95    年    10    月    4     日
附錄本案論罪科刑法條全文：
中華民國刑法第276條
因過失致人於死者，處2年以下有期徒刑、拘役或2千元以下罰金
。
從事業務之人，因業務上之過失犯前項之罪者，處5年以下有期
徒刑或拘役，得併科3千元以下罰金。


司法院資訊處製作；財團法人民間司法改革基金會備份。
